【裁判字號】    99,抗,1801
【裁判日期】    991220
【裁判案由】    拆屋還地
【裁判全文】
臺灣高等法院民事裁定                  99年度抗字第1801號
抗  告  人  林黃素梅
            林鳳英
共同代理人  陳鄭權律師
抗告人因與相對人簡文祥間拆屋還地事件，關於核定訴訟標的價
額部分，對於中華民國99年10月4 日臺灣板橋地方法院99年度重
訴字第326號裁定，提起抗告，本院裁定如下：
    主      文
抗告駁回。
抗告訴訟費用由抗告人負擔。
    理      由
一、抗告人起訴及抗告意旨略以：相對人繼承被繼承人即訴外人
    簡天賜所有坐落臺北縣新莊市○○段50、60地號之土地（下
    稱系爭土地） ，係台北縣新莊市○○街116巷3弄7至21號及
    同街126至140號等16棟建物，於興建時依法留設之法定空地
    。簡天賜前於民國（下同）65年間與建商合建，並將門牌臺
    北縣新莊市○○街140號建物及其座落之新莊市○○段59土
    地出賣予抗告人，抗告人因該屋緊鄰前揭50、60地號法定空
    地，故以較高之價格購買該屋。詎相對人於97年9月6日僱用
    工人將供伊等及其餘住戶通道用之系爭土地，以鐵條、柵欄
    加以圍堵，爰依民法第184條、第213條、第962條規定，請
    求相對人除去防害，將系爭土地上之鐵條柵欄拆除，並返還
    系爭土地予伊等及其餘住戶作為法定空地及公眾通行巷使用
    。上開16棟房屋，每棟皆有4戶，伊等僅有1/32之空地使用
    權〔2（164）＝1/32〕，本件訴訟標的價額應以伊等對
    系爭土地之持分比例即1/32計算，原法院核定本件訴訟標的
    價額為系爭土地全部之價值新台幣（下同）14,144,906元，
    確有違誤，應予廢棄等語。
二、按訴訟標的之價額，由法院核定；核定訴訟標的之價額以起
    訴時之交易價額為準，無交易價額者以原告就訴訟標的所有
    之利益為準， 民事訴訟法第77條之1第1項、第2項分別定有
    明文。又基於土地共有人之地位就共有物之全部本於所有權
    有所請求， 依民事訴訟法第77條之1規定，抗告人就該訴訟
    所得受之利益，自應以他造占用土地之全部價額計算（最高
    法院97年度台簡抗字第20號裁定參照）。查：
  (一)抗告人主張其對系爭土地之持分比例1/32， 爰依民法第184
    條、第213條、第962條規定，請求相對人除去防害，將系爭
    土地上之鐵條柵欄拆除，並返還系爭土地予伊等及其餘住戶
    作為法定空地及公眾通行巷使用，核係基於土地共有人之地
    位就共有物之全部為請求，依前揭說明，其訴訟標的之價額
    應係系爭土地全部之價值。
  (二)系爭土地於起訴時之公告現值每平方公尺56,600元，有土地
    登記第二類謄本可證（見原法院卷第14- 15頁），系爭土地
    起訴時之交易價額為14,144,906元〔56600 ×（113.14＋13
    6.77）＝00000000〕。
  (三)綜上，本件訴訟標的之價額應係系爭土地起訴時之交易價額
    14,144,906元，原法院據此核定本件之訴訟費用，即無不合
    。抗告意旨，指摘原裁定核定訴訟標的價額不當，聲明廢棄
    ，非有理由，應予駁回
三、據上論結，本件抗告為無理由，爰裁定如主文。
中    華    民    國    99    年    12    月    20    日
                    民事第十五庭
                        審判長法  官  林恩山
                              法  官  郭松濤
                              法  官  陳雅玲
正本係照原本作成。
本裁定除以適用法規顯有錯誤為理由外，不得再抗告。如提起再
抗告，應於收受後10日內委任律師為代理人向本院提出再抗告狀
。並繳納再抗告費新台幣１千元。
中    華    民    國    99    年    12    月    22    日
                              書記官  潘大鵬

司法院資訊處製作；財團法人民間司法改革基金會備份。
